【裁判字號】    98,易,3199
【裁判日期】    990129
【裁判案由】    詐欺
【裁判全文】
臺灣板橋地方法院刑事判決              98年度易字第3199號
公  訴  人  臺灣板橋地方法院檢察署檢察官
被      告  丁○○
上列被告因詐欺案件，經檢察官提起公訴（98年度偵字第 25904
號）及移送併案審理（臺灣板橋地方法院檢察署98年度偵字第27
249號、第32325號），本院判決如下：
    主  文
丁○○幫助意圖為自己不法之所有，以詐術使人將本人之物交付
，處有期徒刑參月，如易科罰金，以新臺幣壹仟元折算壹日。
    事  實
一、丁○○雖可預見任意提供自己在金融機構之帳戶供他人使用
    ，將幫助他人取得詐欺犯罪所得財物以遂行詐欺犯罪之情形
    下，竟不違背其本意，基於幫助他人詐欺取財之不確定故意
    ，於民國九十八年七月二十日前之某時，在臺北縣泰山鄉明
    志工專附近將其向第一商業銀行板橋分行申請之帳號000
    00000000號帳戶（下稱第一商銀帳戶）、中華郵政
    頭屋郵局之帳號00000000000000號帳戶（下
    稱郵局帳戶）之存摺、金融卡及密碼，交予某真實姓名不詳
    之成年男子，嗣某詐騙集團成年成員取得上開帳戶資料後，
    即基於意圖為自己不法所有之犯意，分別為下列犯行：
（一）於九十八年七月二十一日在雅虎奇摩網站即時通中自稱「
      小美」向乙○○（起訴書誤載為何崇鋼，以下均同）佯稱
      欲援交，再以電話誆稱須依其指示操作自動櫃員機以確認
      身分，致乙○○陷於錯誤，先後於同日晚上七時五分在彰
      化縣員林鎮合作金庫銀行、於晚上九時四十七分在彰化縣
      鹿港鎮第一商業銀行之自動櫃員機，陸續轉帳新臺幣（下
      同）一萬二千二百三十一元、一萬二千元至丁○○前揭第
      一商銀帳戶，旋即遭該詐騙集團成員提領一空。
（二）於九十八年七月二十二日晚上八時許撥打戊○○之電話，
      佯稱其於雅虎奇摩網站購物誤設分期付款，須至自動櫃員
      機取消分期付款，致戊○○陷於錯誤，遂依對方指示於同
      日晚上九時七分許在臺中縣沙鹿鎮○○路二二巷三號住處
      利用網路銀行自動櫃員服務，轉帳二萬九千九百八十九元
      入丁○○前揭郵局帳戶，並隨即遭該詐騙集團成員領取。
（三）於九十八年七月二十二日晚上某時許撥打甲○○之電話，
      佯稱其於網路購物誤設分期付款，須至自動櫃員機取消分
      期付款，致甲○○陷於錯誤，遂依對方指示於同日晚上九
      時三十四分許在南投縣埔里鎮暨南大學內操作設於該處之
      自動櫃員機轉存一萬二千九百八十六元至丁○○前揭郵局
      帳戶，旋為該詐騙集團成員提領。
（四）於九十八年七月二十日下午一時二十分許撥打丙○○之電
      話，自稱「小柔」向丙○○佯稱欲援交但須依其指示操作
      自動櫃員機以確認身分，致丙○○陷於錯誤，於同日下午
      五時十六分、五時二十分、五時二十二分許陸續操作自動
      櫃員機，轉帳九萬八千元、一千元、一千元至丁○○前揭
      第一商銀帳戶，旋遭該詐騙集團成員提領一空。嗣因乙○○、戊○○、甲○○、丙○○事後發覺有異，經報警處理
      而循線偵悉上情。
二、案經臺北縣政府警察局新莊分局、彰化縣警察局北斗分局報
    告臺灣板橋地方法院檢察署檢察官偵查起訴，及臺中縣警察
    局豐原分局報告臺灣板橋地方法院檢察署檢察官、苗栗縣警
    察局苗栗分局報告臺灣苗栗地方法院檢察署檢察官呈請臺灣
    高等法院檢察署檢察長令轉臺灣板橋地方法院檢察署檢察官
    偵查後移送併案審理。
    理  由
一、本件認定事實所引用之卷證資料，並無證據證明係公務員違
    背法定程序所取得，又檢察官及被告於本院準備程序及審判
    期日時均表示同意作為證據而不予爭執，且迄至言詞辯論終
    結前亦未再聲明異議，依刑事訴訟法第一百五十九條之五第
    一項之規定，本件認定事實所引用之證據，縱屬傳聞證據而
    不符刑事訴訟法第一百五十九條之一至第一百五十九條之四
    之規定者，仍均有證據能力。
二、前揭犯罪事實業據被告丁○○於本院審理中坦承不諱，核與
    被害人乙○○、戊○○、甲○○、丙○○於警詢中之指訴大
    致相符，並有被告前揭第一商銀戶開戶資料、印鑑卡、存款
    明細分類帳、被告前揭郵局帳戶申請人基本資料、客戶歷史
    交易清單、自動櫃員機交易明細表、第一銀行網路ATM 轉帳
    交易查詢單等件附卷可證，足認被告交付存摺、金融卡及密
    碼供人任意使用該帳戶提領款項，且上開詐欺集團真實姓名
    不詳之成年人嗣已利用被告提供之帳戶為取款工具，向被害
    人詐取錢財。是被告所為任意性自白應與事實相符，洵堪採
    為認定事實之依據。又查金融帳戶係作為開戶者個人財產保
    管之用，與帳戶之金融卡、密碼相結合，其專屬性、私密性
    甚高，除非本人或與本人具密切之關係者，難認有何正當理
    由可自由流通使用該金融卡、密碼，縱有特殊情況偶有將金
    融卡、密碼交付他人之需，亦必深入瞭解其用途後再行提供
    使用為是，被告於本院審理中固供稱：係為應徵送貨工作而
    交付帳戶存摺、金融卡及密碼云云，惟其亦自承對方僅泛稱
    工作地點在臺北市，足見其對應徵工作之性質、內容並非了
    解，復與收取帳戶之人素不相識，竟以自己名義申設上開二
    帳戶隨意交予他人使用，益徵其並無監督、管理該等帳戶之
    意。再者，被告所提供之上開二帳戶於被害人匯入款項前，
    餘額各僅有六十八元、二百七十四元，有各該歷史交易明細
    在卷可查（見九十八年度偵字第二七五二一號偵查卷第二十
    八頁、第三十一頁），實不足作為高價貨品之擔保，是被告
    所稱：因應徵運送高價貨品，對方要求交付存摺、金融卡、
    密碼以供擔保，始交付上開帳戶資料云云，洵屬無稽，其具
    容認帳戶供他人作為詐欺犯罪使用之不確定故意至為灼然。
    從而，本案事證已臻明確，被告幫助詐欺取財之犯行堪以認
    定，應依法論科。
三、按幫助犯之成立，主觀上行為人須有幫助故意，客觀上須有
    幫助行為，亦即須對於犯罪與正犯有共同之認識，而以幫助
    之意思，對於正犯資以助力，而未參與實施犯罪之行為者而
    言（參照最高法院七十五年度台上字第一五○九號、八十八
    年度台上字第一二七○號刑事判決意旨）。被告將本件帳戶
    之存摺、金融卡及密碼交付予他人供作對被害人實行詐欺取
    財犯罪之工具，顯係基於幫助他人實行詐欺取財犯行之故意
    ，且所為顯係詐欺取財罪名之構成要件以外之行為，是核被
    告所為係犯刑法第三十條第一項前段、第三百三十九條第一
    項之幫助詐欺罪。被告乃基於幫助之犯意參與本案犯行，所
    為復非屬詐欺取財之構成要件行為，為幫助犯，爰依刑法第
    三十條第二項之規定，按正犯之刑減輕之。又被告以一提供
    帳戶之行為，使得詐欺集團分別詐騙被害人乙○○、戊○○
    、甲○○、丙○○四人之財物，而幫助正犯遂行上開四個相
    同罪名，為同種想像競合犯，應依刑法第五十五條規定論以
    一幫助詐欺罪。另公訴意旨固僅論及前揭事實欄一（一）至
    （三）幫助詐欺取財犯行，漏未論及前開論罪部分（事實欄
    一〔四〕）所載被告其餘幫助詐欺取財之犯罪事實，然經移
    送併案審理暨檢察官當庭補充在卷，並據被告於本院審理時
    供承明確，核與起訴部分具有前述想像競合之裁判上一罪關
    係，是為起訴效力所及，另臺灣板橋地方法院檢察署九十八
    年度偵字第三二三二五號移送併辦部分，與本案起訴部分（
    即被害人戊○○部分）係屬同一事實，本院自得併予審理，
    附此敘明。本院審酌被告並無前科，有臺灣高等法院被告前
    案紀錄表一份在卷可憑，素行非惡，將本身帳戶供他人詐欺
    取財，不僅助長詐騙財產犯罪之風氣，更使執法人員難以追
    查該詐騙集團成員之真實身分，增加被害人尋求救濟之困難
    ，並擾亂金融交易往來秩序，危害社會正常交易安全，犯罪
    所生危害非輕，兼衡被害人四人損失之金額、被告犯罪之動
    機、目的、手段、智識程度及犯罪後終能坦承犯行，犯後態
    度尚可等一切情狀，量處如主文所示之刑，並諭知易科罰金
    之折算標準，以資懲儆。
據上論斷，依刑事訴訟法第二百九十九條第一項前段，刑法第三
十條、第三百三十九條第一項、第五十五條、第四十一條第一項
前段，刑法施行法第一條之一第一項、第二項前段，判決如主文
。
本案經檢察官蘇逸修到庭執行職務。
中    華    民    國    99    年    1     月    29    日
                刑事第八庭    審判長法  官  陳  鴻  清
                                    法  官  朱  嘉  川
                                    法  官  劉  安  榕
以上正本證明與原本無異。
如不服本判決，應於判決送達後10日內敘明上訴理由，向本院提
出上訴書狀（應附繕本），上訴於臺灣高等法院；未敘述上訴理
由者，應於上訴期間屆滿後20日內向本院補提理由書（均須按他
造當事人之人數附繕本），切勿逕送上級法院。
                                書記官  陳  盈  真
中    華    民    國    99    年    2     月    4     日
附錄本案論罪科刑法條全文：
中華民國刑法第339條
意圖為自己或第三人不法之所有，以詐術使人將本人或第三人之
物交付者，處5 年以下有期徒刑、拘役或科或併科1 千元以下罰
金。
以前項方法得財產上不法之利益或使第三人得之者，亦同。
前二項之未遂犯罰之。

司法院資訊處製作；財團法人民間司法改革基金會備份。
